【裁判字號】    98,審交易,22
【裁判日期】    980410
【裁判案由】    過失致死
【裁判全文】
臺灣新竹地方法院刑事判決            98年度審交易字第22號
公  訴  人  臺灣新竹地方法院檢察署檢察官
被      告  甲○○
上列被告因過失致死案件，經檢察官提起公訴（98年度偵字第18
04號），經被告於本院準備程序中，就被訴事實為有罪之陳述，
經告知被告簡式審判程序之旨，並聽取檢察官、被告之意見後，
經本院進行簡式審判程序，本院判決如下：
    主  文
甲○○犯過失致人於死罪，處有期徒刑陸月，如易科罰金，以新
臺幣壹仟元折算壹日。緩刑貳年。
    犯罪事實
一、甲○○於民國97年11月27日上午8 時57分許，騎乘車牌號碼
    156 —DKL 號重型機車沿新竹縣關西鎮鄉由東往西
    方向行駛至新竹縣關西鎮上林里14鄰坪林41號前時，本應注
    意行在未劃分向線或分向限制線之道路，應靠右行駛。除遇
    有特殊情況必須行駛左側道路時除應減速慢行外，並注意前
    方來車及行人；在設有學校、醫院或其他設有禁止超車標誌
    、標線之處所、地段或對面有來車交會或前行車連貫二輛以
    上者，不得超車。依當時天氣陰、日間自然光線、柏油路面
    滋潤無缺陷亦無障礙物之情形，亦無不能注意之情況，竟疏
    未注意，於上開路段貿然超越同向前方之機車，適對向車道
    有范光顯騎乘車牌號碼GZD —450 號重型機車由新竹縣關西
    鎮鄉西往東方向駛至，甲○○在此對向有來車時超
    車不當偏左邊行駛，致范光顯會車時措手不及，2 部機車因
    而發生碰撞，范光顯人車倒地，經送東元醫院急救後轉往新
    竹市南門綜合醫院急救，仍因顱內出血、左側胸部挫傷併多
    處肋骨（3~8 肋骨）骨折及血胸、左側鎖骨骨折而於97年11
    月28日上午11時34分不治死亡。甲○○於肇事後，在有偵查
    犯罪職權之機關或公務員尚不知何人為肇事者前，即向據報
    前來處理之新竹縣政府警察局新埔分局石光派出所警員坦承
    騎重機車肇事自首而接受裁判。
二、案經臺灣新竹地方法院檢察署檢察官相驗屍體後自動檢舉偵
    查起訴。
    理    由
一、本件被告甲○○所犯為死刑、無期徒刑或最輕本刑為3 年以
    上有期徒刑以外之罪，其於準備程序中就被訴事實為有罪之
    陳述，經法官告知簡式審判程序之旨，並聽取公訴人之意見
    後，依刑事訴訟法第273 條之1 第1 項規定，本院認為適宜
    進行簡式審判程序，合先敘明。
二、前揭犯罪事實，業據被告甲○○於偵查、本院準備程序及簡
    式審判時坦承不諱（見97年度相字第690 號相驗卷宗第4 至
    7、23頁、本院卷第12、21、22頁），此外：
（一）據被害人乙○○即死者范光顯之子於警詢、偵查中指述：
      父親范光顯於案發當時，係騎乘車牌號碼GZD-450 號重機
      車從家裡出發，經竹16線鄉道要往新竹縣關西鎮的街上購
      物，直至案發當日上午9 時30分許，接獲南門綜合醫院的
      通知父親范光顯傷重病危的消息，於同日上午11時34分許
      ，父親范光顯重傷不治死亡等語（見上開相驗卷宗8 、8-
      1 、24頁）
（二）查被告甲○○騎乘重機車因在無分向線或分向限制線之路
      段超車時不當偏左與對向騎乘重機車之死者范光顯發生擦
      撞，致被害人范光顯倒地一情，除據被告甲○○上開坦認
      屬實外，另新竹縣政府警察局新埔分局石光派出所繪制之
      道路交通事故現場圖、道路交通事故調查報告表 (一)(二
      )、 新埔分局石光所A2類道路交通事故調查報告表、現場
      照片6 張（見同上相驗卷第10至15頁）等資料附卷可考，
      由此已足證明被告甲○○所騎乘之重機車行駛於單行道原
      應靠右行駛，卻於超車時不當偏左，死者范光顯突遇被告
      甲○○自對向超車駛至，無法防範，是認被告甲○○
      對於本件車禍事故之發生，應為肇事主因，此據臺灣省竹
      苗區車輛行車事故鑑定委員會98年2 月9 日竹苗鑑97
      0821字第0985300330號函所附之鑑定意見書（見上開相驗
      卷第42至45頁），應信屬實。
（三）按汽車除行駛於單行道或指定行駛於左側車道外，在未劃
      分向線或分向限制線之道路，應靠右行駛。但遇有特殊情
      況必須行駛左側道路時，除應減速慢行外，並注意前方來
      車及行人；又在設有學校、醫院標誌或其他設有禁止超車
      標誌、標線之處所、地段或對面有來車交會或前行車連貫
      二輛以上者，不得超車；道路交通安全規則第95條第1 項
      、第101 條第1 項第2 款分別定有明文；被告甲○○騎乘
      重機車行駛於道路上自應遵守上開道路交通安全規則之規
      定；另依上開道路交通事故調查報告表所示，事發當時情
      形天氣陰、日間自然光線、柏油路面滋潤無缺陷亦無障礙
      物無障礙物，視距良好，並無不能注意之情形，被告甲○
      ○駕騎乘重機車行經肇事路段，竟疏於注意死者范光顯騎
      乘機車行駛於同路段，撞擊後送醫仍不治死亡，被告甲○
      ○顯有過失。
（四）另死者范光顯因車禍倒地後，經送東元醫院急救後轉往新
      竹市南門綜合醫院急救，仍因顱內出血、左側胸部挫傷併
      多處肋骨（3~8 肋骨）骨折及血胸、左側鎖骨骨折而於97
      年11月28日上午11時34分不治死亡等情，有南門綜合醫院
      乙種診斷證明書、新竹縣政府警察局新埔分局石光派出所
      處理相驗案件初步調查報告暨報驗書各1 紙在卷足參（見
      上開相驗卷第19、21頁），另經檢察官督同法醫相驗屬實
      ，有臺灣新竹地方法院檢察署檢察官勘驗筆錄、相驗屍體
      證明書、法醫檢驗報告書各1 份存卷足憑（見同上相驗卷
      第22至33頁）。而死者范光顯遭被告甲○○所騎乘重機車
      擦撞倒地後，受有上揭之傷害，送醫不治死亡，是認被告
      甲○○過失行為與死者范光顯死亡間，應有相當因果關係
      。
（五）綜上，本案事證明確，被告甲○○過失致人於死犯行堪以
      認定，應依法論科。
三、論罪科刑部分：
（一）核被告甲○○所為，係犯刑法第276 條第1 項之過失致人
      於死罪。
（二）被告甲○○於本件犯罪未發覺前，已為報案，並向前往車
      禍現場處理之警員承認為肇事人，自首而接受裁判，依刑
      法第62條前段之規定減輕其刑。
（三）爰審酌被告甲○○並無前科，有臺灣高等法院被告前案紀
      錄表1 份可佐，素行良好，在本案過失情節為肇事主因，
      並造成死者范光顯死亡之結果，對其家屬造成無可彌補之
      創傷，幸於事故發生後，被告甲○○主動聯繫報警，於死
      者范光顯不幸逝世後，與死者家屬即被害人乙○○等人於
      97年12月8 日以新臺幣（下同）250 萬元達成調解，和解
      金已償付完畢，有本院98年3 月31日準備程序筆錄、新竹
      縣關西鎮調解委員會97年12月8 日97年民調字第123 號調
      解書各1 份附卷可參（見本院卷第12、16、17頁），兼衡
      被告甲○○犯後尚能坦承犯行，態度良好、暨其素行、生
      活狀況、智識程度等一切情狀，量處如主文所示之刑，並
      諭知易科罰金之折算標準。
（四）末查被告甲○○前未曾受有期徒刑以上刑之宣告，素行良
      好，有臺灣高等法院被告全國前案紀錄表1 紙在卷可稽，
      已如前述，其犯後坦承犯罪，態度良好，且與死者家屬乙
      ○○等人達成調解，死者家屬乙○○並當庭陳明願給予被
      告甲○○緩刑之自新機會，本院認被告甲○○目前係在學
      學生，有大華技術學院學生證1 份在卷可佐（見本院卷第
      23 、24 頁），經此偵、審教訓應知所警惕，當無再犯之
      虞，因認對被告甲○○所處之刑，以暫不執行為適當，爰
      併宣告緩刑2 年，以期自新。
據上論斷，應依刑事訴訟法第273條之1第1項、第299條第1項前
段，刑法第276條第1項、第62條前段、第41條第1項、第74條第1
項第1 款，刑法施行法第1 條之1 ，判決如主文。
本案經檢察官王唯怡到庭執行職務。
中    華    民    國    98    年    4     月    10    日
                    交通法庭法  官    劉兆菊
以上正本證明與原本無異。
如不服本判決應於收受本判決後10日內向本院提出上訴書狀，上
訴書狀應敘述具體理由。上訴書狀未敘述上訴理由者，應於上訴
期間屆滿後20日內補提理由書狀於本院 (均須按他造當事人之人
數附繕本 )「切勿逕送上級法院」。
中    華    民    國    98    年    4     月    10    日
                            書記官    林兆嘉
附錄本案論罪科刑法條全文
中華民國刑法第276條第1項
（過失致死罪）
因過失致人於死者，處 2 年以下有期徒刑、拘役或 2 千元以下
罰金。


司法院資訊處製作；財團法人民間司法改革基金會備份。
